【裁判字號】    99,訴,1729
【裁判日期】    991231
【裁判案由】    違反槍砲彈藥刀械管制條例
【裁判全文】
臺灣臺北地方法院刑事判決              99年度訴字第1729號
公  訴  人  臺灣臺北地方法院檢察署檢察官
被      告  吳劭文
指定辯護人  本院公設辯護人  唐禎琪
上列被告因違反槍砲彈藥刀械管制條例案件，經檢察官提起公訴
（99年度偵字第22538號），本院判決如下：
    主  文
吳劭文未經許可，持有可發射子彈具有殺傷力之改造單管獵槍，
處有期徒刑年肆月，併科罰金新臺幣伍萬元，罰金如易服勞役
，以新臺幣壹仟元折算壹日，扣案可發射子彈具殺傷力之改造單
管獵槍壹支（槍枝管制編號：0000000000），沒收之。
    事  實
一、緣周利益前於民國98年10月2日晚上6時許，將其所持有具有
    可發射子彈具有殺傷力之改造單管獵槍1支（槍枝管制編號
    ：0000000000）（無證據證明具有殺傷力，詳如後述），交
    付與詹志翔持有並委託其保養（詹志翔所涉非法持有改造槍
    枝部分，業經本院以99年度訴字第63號判處有期徒刑1年6月
    ，緩刑2年確定；周利益部分，亦經本院判決無罪確定），
    復於翌（3）日下午某時許，與周利益相約前往臺北縣烏來
    鄉（業於99年12月25日改制為新北市烏來區）山區試槍（詹
    志翔所涉非法持有改造槍枝部分，業經本院以99年度訴字第
    63號判處有期徒刑1年6月，緩刑2年確定；周利益部分，亦
    經本院判決無罪確定），並由吳劭文駕車搭載詹志翔，前往
    與周利益會合後，3人一同前往新北市烏來區○○○路附近
    山區人煙稀少處，詹志翔將上開獵槍返還與周利益，周利益
    旋即取出其預藏之子彈4顆，並將其中3顆子彈先後裝填上膛
    並朝該處草叢扣引扳機，其中1顆擊發成功，另2顆子彈則無
    法擊發，周利益將該2顆子彈丟棄原地後，復將該獵槍裝填
    子彈1顆後交予吳劭文。吳劭文明知可發射子彈具有殺傷力
    之改造單管獵槍，屬槍砲彈藥刀械管制條例第4條第1項第1
    款所列管之槍砲，非經主管機關許可，不得持有之，竟基於
    持有該具有殺傷力之獵槍之犯意而收受之，並自斯時起持有
    之，復持該獵槍朝該處草叢射擊1發後，旋持該支獵槍返回
    停車地點，將該支獵槍交還與周利益。嗣因警方偵辦吳劭文
    涉嫌違反毒品危害防制條例案件，經執行通訊監察結果，發
    覺吳劭文與詹志翔及其他之通話，均談及前開上山試槍之內
    容後，於98年10月29日下午4時10分許，通知周利益前往新
    北市政府警察局新店分局說明，周利益主動交付可發射子彈
    具有殺傷力之改造單管獵槍1支。
二、案經臺灣臺北地方法院檢察署檢察官自動檢舉偵查起訴。
    理  由
一、按被告以外之人於審判外之陳述，雖不符刑事訴訟法第159
    條之1至第159條之4之規定，而經當事人於審判程序同意作
    為證據，法院審酌該言詞陳述或書面陳述作成時之情況，認
    為適當者，亦得為證據，刑事訴訟法第159條之5第1項定有
    明文。本件檢察官、被告及其辯護人於本院審理時，就本判
    決所引用被告以外之人審判外所為之言詞或書面陳述，均明
    示不爭執其證據能力，本院審酌該具有傳聞證據性質之證據
    ，其取得過程並無瑕疵，與待證事實具有關聯性，證明力非
    明顯過低，以之作為證據係屬適當，認俱得為證據。
二、訊據被告吳劭文固坦承確有於98年10月3日下午某時，駕車
    搭載證人詹志翔與證人周利益會合後，一同前往新北市烏來
    區○○○路附近山區人煙稀少處；並於周利益持上開改造單
    管獵槍試射時在場等情，惟矢口否認有何非法持有具殺傷力
    改造手槍之犯行，辯稱：是詹志翔邀約我去山上玩生存遊戲
    的槍，我才開車載他去找周利益的，後來我發現他拿出來的
    子彈並不是生存遊戲的子彈，我就沒有碰那支槍，我只有看
    到他們兩人有試槍，我自己沒有碰到槍枝云云。辯護人則以
    ：被告並沒有持槍試射子彈，也沒有碰觸到該支獵槍，且縱
    令被告曾短暫為證人周利益拿該槍枝，惟其主觀上亦無就該
    槍枝予以支配、管領之意思等語置辯。
三、經查：
(一)、被告確有於98年10月3日下午某時，駕車搭載證人詹志翔與
    證人周利益會合後，一同前往新北市烏來區○○○路附近山
    區人煙稀少處之事實，業據被告自承在卷，核與證人詹志翔
    、周利益證述情節相符。又證人周利益於上開地點持槍射擊
    後，確有將最後1顆子彈裝填上膛，並交付與被告，由被告
    持槍朝該處草叢射擊1發，被告擊發子彈1顆後，並持該支獵
    槍返回停車地點，將該支獵槍交還與證人周利益等情，業據
    證人周利益於偵查中具結證稱：被告與我、詹志翔在烏來工
    寮下車後，我拿獵槍在工寮外面空地試驗，被告跟詹志翔都
    在場沒有離開，我先裝入火藥再放入1顆子彈，往草叢擊發
    成功，但接下來兩發都沒有成功擊發，另外1發是被告成功
    擊發的，被告射的那發火藥是我填裝的，因為被告不太會用
    這支傳統土製獵槍，我們在工寮大約待了半小時等語；證人
    詹志翔於偵查中亦證稱：當天是我打電話請被告先來載我，
    再去載周利益到烏來山裡試槍我當時在車後，沒有直接看到
    試射，當時帶了4顆子彈上山，但我聽到2聲槍聲，另外2顆
    子彈無法擊發，沒有發出槍聲，後來我看到拿著槍走回來等
    語（見99他6808卷第21、22頁），並有上開改造單管獵槍扣
    案可佐。而扣案之改造單管獵槍，經送往具有鑑驗槍枝有無
    殺傷力能力之內政部警政署刑事警察局以檢視法、性能檢驗
    法鑑驗結果，送鑑改造單管獵槍1枝（槍枝管制編號0000000
    000），認係土造長槍，由具擊發機構之金屬槍身及土造金
    屬槍管組合而成，擊發功能正常，可供擊發口徑12 GAUGE制
    式霰彈使用，認具殺傷力一節，亦有該局98年11月11日刑鑑
    字第0980152610號鑑驗書附卷足憑（見98偵26389卷第53頁
    ）。堪認被告持以擊發子彈所用之上開改造單管獵槍確係具
    殺傷力之改造槍枝甚明。
(二)、證人周利益於本院審理時雖改稱：被告當天有跟我一起去試
    槍，但是被告是站在我旁邊，沒有做什麼事，我一共帶4顆
    子彈，其中2顆有成功擊發，另外2顆沒有擊發成功，而且都
    是我1人擊發的，被告並沒有持該獵槍擊發子彈，至於他有
    沒有碰過我的獵槍，我不記得等語。惟查，證人周利益在本
    院99年度訴字第63號其所涉違反槍砲彈藥刀械管制條例案件
    中，於99年1月29日準備程序時，業已明確供陳：我跟被告
    在試槍時各開1槍，我們對著草叢打，我在試槍時，被告有
    拿來看，之後他射擊1槍等語（見本院99訴63卷第22頁反面
    ），核與其本件偵查中所為之上開證述相符，則其於本院審
    理時翻異前詞所為之證述，是否與事實相符，即非無疑。又
    證人周利益經本院提示其偵查筆錄並告以要旨後供陳：我那
    時候忘記，現在我確定只有我1人擊發子彈，當時開庭的時
    候，因為緊張所以講錯等語，復經審判長訊以：「為何檢察
    官問你時，你說被告擊發子彈？」，又答以：因為我是警察
    ，是第1次被人查到，可能是因為緊張，而且時間很久了，
    我沒有想得很完整，當時比較緊張等語。然證人周利益於本
    院審理時所為之上開證詞，距本件案發時間已逾14月以上，
    而其於本院另案準備程序所為之陳述及本案偵查中所為之證
    述，則分別於99年2月29日、同年9月10日為之，其先前之偵
    查及本院另案準備程序中所為供述之距離本件案發時間，分
    別僅相隔11月及3月，衡諸常情，其先前之陳述係在記憶猶
    新情況下直接作成，理應與事實較為相近，而事後可能因記
    憶減弱或變化，致有不清晰或陳述不符之現象發生，豈有先
    前之陳述係在記憶模糊、不清晰之狀況作成，事後反而記憶
    清楚之理？況被告係於99年9月10日前開偵查之時間證人周
    利益之職業為警察，已如前述，理應就檢察官偵查程序之進
    行及偽證罪之處刑有所知悉，豈有因一時緊張、記憶不清，
    即於偵查中率指被告涉犯本案之可能？參以，證人周利益所
    涉槍砲案件部分，業經本院於99年4月23日以99年度訴字第
    63號判決無罪，觀諸其先前於偵查中之之陳述，係於被告不
    在場之情形下所為，衡諸其單獨面對檢察官時所為之陳述，
    程度上較少會受到強暴、脅迫、詐欺、利誘或收買等外力之
    影響，其陳述較趨於真實，惟若被告在庭或有其他成員參與
    旁聽時，證人可能迴避作出對被告不利之證述，或因不想生
    事乃虛構事實而為陳述，此乃事理之常。且其先前述陳述之
    內容，亦無為圖脫免其本人之罪責，刻意虛偽陳述誣指被告
    之情事，復亦核與證人詹志翔證述情節大致相符，堪認其先
    前於偵查中所為證述，核與事實相符，堪可採憑。從而，證
    人周利益於本院審理時所為之前開證述，要係屬事後迴護被
    告之詞，洵無足採。
(三)、又依通常之社會生活經驗，一般人在陳述其過往經歷之突發
    事件時，由於個人記憶、認知、理解、表達能力等因素，以
    及因事發時間經過日久，以致日後對同一事件之描述，並無
    法一字不漏鉅細靡地重複陳述，此乃事理所當然。證人詹志
    翔對於被告究有無於試槍後，持上開改造單管獵管返回停車
    處一節，於偵查中證述：我看到被告拿著槍走回來等語，於
    本院審理時則稱：我不記得被告有無拿槍走回來等語，所述
    雖略有不同，惟其自始均明確證述：被告確有與證人周利益
    站一起，並聽到2聲槍聲等語，核與證人周利益於偵查中證
    述：我擊發1顆子彈成功，被告也有開1槍等語相符，足認被
    告確有持上開改造單管獵槍擊發子彈之行為。從而，證人詹
    志翔上開證述細節之歧異並不足以影響法院對於本件事實之
    認定。是尚不得以證人詹志翔前後證述略有不同，而認其於
    偵查中之證言不可採之依憑。
(四)、辯護人雖以：被告縱令短暫持槍，其主觀亦乏持有之犯意等
    語。惟按槍砲彈藥刀械管制條例第8條第4項及第12條第4項
    所謂之持有，係指執持占有之意，祇要將槍、彈置於自己管
    領之下，即實力支配狀態中，即足當之，與時間長短並無必
    然之關係（最高法院96年度台上字第3718號判決可資參照）
    。查，本件扣案之改造單管獵槍確係可發射子彈具有殺傷力
    之槍枝，業如前述，而被告確有於上揭時、地，持以朝草叢
    擊發子彈1顆之事實，亦經認定如前，足認被告持用該槍枝
    擊發子彈之際，其主觀上應已認知所持用之槍枝係具殺傷力
    之改造單管獵槍，未經許可不得持有之，其主觀上應有非法
    持有之犯意犯甚明。且被告持以朝上開地點草叢處射擊之行
    為，亦與短暫持槍把玩之行為不同，揆諸前開說明，被告所
    所為即已該當槍砲彈藥刀械管制條例第8條第4項之非法持有
    改造單管獵槍之要件。
(五)、綜上，本件事證明確，被告持有改造單管槍枝之犯行，洵堪
    認定，被告前開所辯各節，均無足採，應依法論科。
四、核被告所為，係犯槍砲彈藥刀械管制條例第8條第4項之非法
    持有可發射子彈具有殺傷力之改造單管獵槍罪。爰審酌被告
    漠視法令禁制，明知可發射子彈具有殺傷力之改造單管獵槍
    為管制物品，任何人未經許可，不得持有之，竟於自證人周
    利益收受將上開獵槍之時起無故而持有，並持之射擊子彈，
    對於他人之生命、身體安全造成之威脅、危險，行為實有不
    該，且犯後復否認犯行，本應嚴其刑責，惟考量其持有上開
    槍枝時間短暫，並未造成實害，及其犯罪動機、目的及手段
    等一切情狀，量處如主文所示之刑，併科罰金部分並諭知易
    服勞役之折算標準。扣案之改造單管獵槍1支（槍枝管制編
    號：0000000000），經送請鑑定結果，認係土造長槍，由具
    擊發機構之金屬槍身及土造金屬槍管組合而成，擊發功能正
    常，可供擊發口徑12 GAUGE制式霰彈使用，認具殺傷力，已
    如前述，為違禁物，應依刑法第38條第1項第1款規定宣告沒
    收。
四、公訴意旨另以：被告於上揭時、地，自周利益處收受子彈1
    顆，並以上開槍枝擊發之，認被告就該子彈部分，涉犯槍砲
    彈藥刀械管制條例第12條第4項之未經許可持有具有殺傷力
    子彈罪嫌等語。
(一)、按犯罪事實應依證據認定之，無證據不得認定犯罪事實；不
    能證明被告犯罪者，應諭知無罪之判決，刑事訴訟法第154
    條第2項、第301條第1項分別定有明文。又按槍砲彈藥刀械
    管制條例所稱彈藥，依該條例第4條第1項第2款規定，係指
    同條項第1款各式槍砲所使用之砲彈、子彈及其他具有殺傷
    力或破壞性之各類炸彈、爆裂物而言。故就其立法意旨言，
    若「子彈」未具殺傷力或破壞性者，即不屬該條例所列管之
    子彈甚明，從而該不具殺傷力或破壞性之「子彈」，即難認
    係違禁物（最高法院94年度台上字第5716號判決要旨可資參
    照）。
(二)、本件被告固有於上揭時、地，並自證人周利益處收受子彈1
    顆，已如前述。惟被告所擊發之子彈1顆，未經扣案，無從
    送請具有專門鑑定子彈有無殺傷力之人，鑑定是否確具有殺
    傷力，此外，復無其他證據足認該顆未扣案之子彈具殺傷力
    ，自難遽認該顆子彈具殺傷力而以槍砲彈藥刀械管制條例第
    12條第4項之罪相繩。從而，此部分既無法證明被告構成犯
    罪，本應為無罪之諭知，惟檢察官認此部份如成立犯罪，與
    前揭論罪科刑部分，有裁判上之一罪之想像競合關係，爰不
    另為無罪之諭知。
據上論斷，應依刑事訴訟法第299條第1項前段，槍砲彈藥刀械管
制條例第8條第4項，刑法第11條前段、第55條、第42條第3項、
第38條第1項第1款，判決如主文。
本案經檢察官張成業到庭執行職務
中    華    民    國    99    年    12    月    31    日
                  刑事第十四庭  審判長法  官  吳冠霆
                                      法  官  陳琪媛
                                      法  官  李殷君
以上正本證明與原本無異。
如不服本判決應於收受送達後10日內向本院提出上訴書狀，並應
敘述具體理由；其未敘述上訴理由者，應於上訴期間屆滿後20日
內向本院補提理由書（均須按他造當事人之人數附繕）「切勿逕
送上級法院」。
                                      書記官  殷玉芬
中    華    民    國   100    年    1     月    5     日
附錄本判決論罪科刑法條全文：
槍砲彈藥刀械管制條例第8條
未經許可，製造、販賣或運輸鋼筆槍、瓦斯槍、麻醉槍、獵槍、
空氣槍或第4條第1項第1款所定其他可發射金屬或子彈具有殺傷
力之各式槍砲者，處無期徒刑或5年以上有期徒刑，併科新臺幣1
千萬元以下罰金。
未經許可，轉讓、出租或出借前項所列槍枝者，處5年以上有期
徒刑，併科新臺幣1千萬元以下罰金。
意圖供自己或他人犯罪之用，而犯前二項之罪者，處無期徒刑或
7年以上有期徒刑，併科新臺幣1千萬元以下罰金。
未經許可，持有、寄藏或意圖販賣而陳列第1項所列槍枝者，處3
年以上10年以下有期徒刑，併科新臺幣700萬元以下罰金。
第1項至第3項之未遂犯罰之。

司法院資訊處製作；財團法人民間司法改革基金會備份。
